【裁判字號】    94,交易,73
【裁判日期】    950203
【裁判案由】    過失傷害
【裁判全文】
臺灣臺南地方法院刑事判決              94年度交易字第73號
公  訴  人  臺灣臺南地方法院檢察署檢察官
被      告  甲○○
上列被告因過失傷害案件，經檢察官提起公訴（94年度調偵字第
312號），本院判決如下：
    主  文
甲○○無罪。
    理  由
一、本件公訴意旨略以：甲○○於民國93年6月22日19時40分許
    ，駕駛牌照號碼1295－JD號自用小客車，沿臺南縣永康市○
    ○○路內側車道，由東向西直行，途經大灣東路與南興路之
    交岔路口，適其右方有丙○○駕駛牌照號碼ORH－678號重型
    機車，沿南興路由北向南行駛，欲作左轉，亦至該處，甲○
    ○原應注意汽車行進中駕駛人應注意車前狀況，隨時採取必
    要安全措施，且當時天候晴、夜間有照明、路面乾燥、無缺
    陷、無障礙物之情形，並無其不能注意之情事，甲○○竟仍
    貿然行駛，迨丙○○所駕駛之車輛接近，已避煞不及，甲○
    ○所駕駛之自用小客車右前方遂與丙○○所駕駛之機車左側
    相碰撞，丙○○因而人車倒地，受有右肩鎖骨骨折及左腿脛
    腓骨骨折之傷害，經丙○○訴由臺南縣警察局永康分局報請
    臺灣臺南地方法院檢察署檢察官偵查起訴，認甲○○涉犯刑
    法第284條第1項前段之過失傷害罪。
二、按現役軍人犯陸海空軍刑法或其特別法之罪，依本法（軍事
    審判法）之規定追訴審判之，軍事審判法第1條第1項前段定
    有明文。又現役軍人之犯罪，除犯軍法應受軍事裁判者外，
    仍應依本法（刑事訴訟法）規定追訴、處罰，刑事訴訟法第
    1條第2項亦定有明文。查被告甲○○係94年4月26日入營於
    海軍服兵役，現仍在服役中，有臺南縣政府94年11月1日府
    民徵字第09402 40458號函附卷可稽。是被告於93年6月22日
    行為時雖尚未服兵役，惟其於審判時（94年7月15日繫屬本
    院）係現役軍人，應可認定。惟查被告所涉犯者，係刑法第
    284條第1項之過失傷害罪，該罪並非屬於陸海空軍刑法或其
    特別法之罪，亦非屬於陸海空軍刑法第76條第1項各款所列
    舉之刑法之罪，依上開軍事審判法第1條第1項前段之反面規
    定及刑事訴訟法第1條第2項之規定，本案普通法院有審判權
    。再者，案件由犯罪地或被告之住所、居所或所在地之法院
    管轄，刑事訴訟法第5條第1項定有明文。查本案被告之居所
    在臺南市，其涉嫌犯罪之行為地在臺南縣永康市，本院就本
    案有管轄權，合先說明。
三、次按犯罪事實應依證據認定之，無證據不得認定犯罪事實，
    刑事訴訟法第154條第2項定有明文。又認定不利於被告之事
    實，須依積極證據，茍積極證據不足為不利於被告事實之認
    定時，即應為有利於被告之認定，更不必有何有利之證據，
    最高法院30年上字第816號著有判例可資參照。次按不能證
    明被告犯罪者，應諭知無罪之判決，刑事訴訟法第301條第1
    項定有明文。
四、公訴人認被告甲○○涉犯刑法第284條第1項前段之過失傷害
    罪，無非以告訴人丙○○之指訴以及有丙○○受傷之診斷證
    明書、道路交通事故現場圖、道路交通事故調查報告表（一
    ）、（二）各1份、事故現場照片14張為其論罪之依據。
五、訊據被告甲○○對於其有在上開時、地駕駛1295－JD號自用
    小客車於臺南縣永康市○○○路與南興路交岔路口與駕駛
    ORH－678號重型機車之丙○○發生碰撞，丙○○因而人車倒
    地，受有右肩鎖骨骨折及左腿脛腓骨骨折之傷害之事實供承
    不諱，惟堅決否認其有過失，並辯稱其沒有過失，其行向之
    燈號是綠燈等語。經查：
(1)、本件車禍肇事地點之臺南縣永康市○○○路與南興路交岔路
    口設有行車管制號誌，且當時現場號誌運作正常，有上開道
    路交通事故現場圖及道路交通事故調查報告表（一）之記載
    可稽。被告甲○○及告訴人丙○○於警詢時（告訴人丙○○
    於本院審理時經合法送達，無故未到庭）復均自稱其行向為
    圓形綠燈號誌，並互相指稱對方闖紅燈，有警詢筆錄可稽，
    惟告訴人丙○○並未提出其他足以證明被告闖紅燈之證據。
(2)、本件車禍發生後，雖經警製有道路交通事故現場圖、道路交
    通事故調查報告表（一）、（二）各1份及拍攝事故現場照
    片14張，惟當時究竟何方為綠燈，何方為紅燈，上開物證並
    未顯示，且依雙方之行車方向、車輛撞擊點、告訴人倒地受
    傷之情形等亦無法判斷係告訴人或被告闖紅燈。
(3)、本件車禍肇事責任經告訴人丙○○聲請臺灣省臺南區車輛行
    車事故鑑定委員會鑑定，鑑定結果認為：「肇事地點為設
    有行車管制號誌肇事交岔路口，二車不同方向行駛，號誌運
    作正常，應有一方未依號誌指示行駛，為肇事原因。... 
    號誌運作正常，未依號誌指示行駛，為肇事原因，雙方當事
    人各執一詞認定未闖越紅燈，案情尚待釐清無法遽予鑑定」
    ，因而退還告訴人鑑定費，有該會94年1月127日南鑑字第
    0945900355號函附卷可參。
(4)、按汽車行駛至交岔路口，其行進、轉彎應遵守燈光號誌之指
    示；圓形綠燈表示准許車輛直行或左右轉；車輛面對圓形紅
    燈表示禁止通行，不得超越停止線或進入路口，道路交通安
    全規則第102條第1項第1款及道路交通標誌標線號誌設置規
    則第206條第1款第1目、第5款第1目分別定有明文。是依上
    開規定，面對圓形綠燈者，有道路之通行權；面對圓形紅燈
    者，則暫無道路之通行權，應可認定。再者，檢察官就被告
    犯罪事實，應負舉證責任，並指出證明之方法，刑事訴訟法
    第161條第1項定有明文。查本件車禍之肇事責任，厥為何人
    闖紅燈，若認被告有過失傷害之責任，則應證明被告有闖紅
    燈，若未能證明被告闖紅燈，則因遵守綠燈通行應受信賴交
    通燈號之保護而與被告是否有注意車前狀況無關（因遵守綠
    燈通行者不意另一方會闖紅燈），亦即本件車禍之發生係由
    於一方闖紅燈造成，並非有否注意車前狀況造成。本件車禍
    檢察官漏未認定上開交岔路口設有行車管制號誌且號誌運作
    正常之事實即遽認係被告疏於注意車前狀況所造成，與事實
    尚有未合，應不足採。
(5)、依據上開所論，並無證據足以證明被告有闖紅燈之行為。
六、綜上所述，尚難認為被告甲○○有過失闖紅燈之行為以致造
    成告訴人丙○○因而受有右肩鎖骨骨折及左腿脛腓骨骨折之
    傷害。此外，復查無其他積極證據足以證明被告有刑法第
    284條第1項前段之過失傷害罪之犯行，依上開刑事訴訟法第
    301條第1項之規定，自應諭知無罪之判決。
據上論斷，應依刑事訴訟法第301條第1項，判決如主文。
本案經檢察官乙○○到庭執行職務
中    華    民    國    95    年    2     月    3     日
               刑事第七庭審判長法  官  林英志
                               法  官  彭喜有
                               法  官  林勝利
以上正本證明與原本無異。
如不服本判決，應於判決送達後10日內，向本院提出上訴狀。
                               書記官  陳金堂
中    華    民    國    95    年    2     月    3     日


司法院資訊處製作；財團法人民間司法改革基金會備份。
